臺灣臺南地方法院刑事附帶民事訴訟判決
110年度交重附民字第52號
原      告  秦健如
            連淑卿


被      告  楊俊志

上列被告因本院110年度交易字第1074號過失致重傷害等案件，
經原告提起刑事附帶民事訴訟，請求損害賠償，本院判決如下：
    主  文
原告之訴及假執行之聲請均駁回。 
    事實及理由
一、原告起訴主張：原告秦健如、連淑卿（下合稱原告）之女秦
    意淨、秦意雯因被告之過失行為致分別受有傷害、重傷害，
    經臺灣臺南地方檢察署檢察官以110年度調偵字第1914號提
    起公訴。原告因秦意淨、秦意雯分別受有傷害、重傷害，除
    內心同感痛苦，且須肩負家庭事務，衡諸父、母、子、女間
    生活緊密關係及親情倫理，原告與秦意淨、秦意雯間之身分
    法益已受有重大損害，精神上受有相當之痛苦，爰依民法第
    184條第1項、第195條第1項、第3項等規定請求損害賠償。
    並聲明：被告應給付原告新臺幣200萬元，及自刑事附帶民
    事起訴狀繕本送達翌日起至清償日止，按週年利率5％計算之
    利息；願供擔保請准宣告假執行等語。
二、被告未為任何聲明或陳述，亦未提出任何書狀。 
三、按因犯罪而受損害之人，於刑事訴訟程序得附帶提起民事訴
    訟，對於被告及依民法負賠償責任之人，請求回復其損害，
    此為刑事訴訟法第487條第1項所明定。而所謂因犯罪而受損
    害之人，係指因犯罪行為直接受損害之人而言，至其他因犯
    罪間接或附帶受損害之人，在民事上雖不失有請求賠償損害
    之權，但既非因犯罪而直接受其侵害，即不得認係因犯罪而
    受損害之人（最高法院101年度台抗字第143號、99年度台抗
    字第987、第869號民事裁定意旨可資參照）。因此，因犯罪
    行為間接或附帶受損害之人，在民事上雖不失有請求賠償損
    害之權，但既非直接被害人自不得提起刑事附帶民事訴訟，
    故若非刑事案件直接被害人，如在刑事訴訟程序附帶提起民
    事訴訟請求賠償，其訴為不合法至明。法院認為原告之訴不
    合法者，應以判決駁回之，刑事訴訟法第502條第1項亦定有
    明文。
四、經查，被告過失致重傷害等案件，檢察官起訴被告涉犯刑法
    第284條前段之過失傷害罪、刑法第284條後段之過失傷害致
    人重傷罪，直接被害人為秦意淨、秦意雯，所受損害係秦意
    淨、秦意雯之身體、健康法益。原告雖分別為秦意淨、秦意
    雯之父、母，但其等非屬本件犯罪事實之直接被害人，難認
    原告因犯罪而受有直接損害。又民法第195條第3項雖規定身
    分法益受損害之父、母、子女或配偶得請求非財產上損害賠
    償，惟對身分法益之保障不宜太過寬泛，故以情節重大者為
    限，始得據此請求賠償。原告雖主張其等與秦意淨、秦意雯
    間之身分法益受有重大損害，精神上受有相當之痛苦，惟原
    告前述痛苦，乃源自於身分關係之感同身受，難謂被告所為
    造成原告與秦意淨、秦意雯間在身分關係上發生情節重大之
    變化，非屬不法侵害他人基於父、母、子、女或配偶關係之
    身分法益而「情節重大」之情形，自不得於本件刑事訴訟程
    序附帶請求非財產上損害賠償，原告於該刑事訴訟對被告提
    起附帶民事訴訟，即非適格之當事人，依據前述說明，原告
    提起本件刑事附帶民事訴訟，並非合法，應予駁回，原告假
    執行之聲請亦失所依據，應併予駁回。
五、本案雖不得以附帶民事訴訟方式提起，並無礙原告依所主張
    之法律關係，另循一般民事訴訟途徑起訴之權利，併予敘明
    。
據上論斷，應依刑事訴訟法第502條第1項，判決如主文。
中　　華　　民　　國　　111 　年　　3 　　月　　8 　　日
　　　　　　　　　刑事第十一庭  法　官　張郁昇
以上正本證明與原本無異。　　　　　　　　　
對於本判決如有不服，應於送達後20日內，向本院提出上訴狀，
但非對刑事訴訟之判決有上訴時，不得上訴。
                                書記官  陳冠盈
中　　華　　民　　國　　111 　年　　3 　　月　　8 　　日